【裁判字號】    88,上訴,3270
【裁判日期】    890726
【裁判案由】    重傷害
【裁判全文】
臺灣高等法院刑事判決                  八十八年度上訴字第三二七０號
    上  訴  人
    即  被  告  戊○○
    選任辯護人  林梅玉
右上訴人因重傷害案件，不服台灣桃園地方法院八十七年度訴字第八五三號，中華民
國八十八年六月二十八日第一審判決（起訴案號：台灣桃園地方法院檢察署八十六年
度偵字第一六二一二號），提起上訴，本院判決如左：
        主  文
原判決關於戊○○部分撤銷。
戊○○無罪。
        理  由
一、公訴意旨略以：被告戊○○於民國（下同）八十四年七月二十一日凌晨一時許，
    在桃園縣龍潭鄉○○路○○段六十七之一號夢思娜酒店內，與胡仁寶、丁○○兄
    弟、友人己○○、丙○○及其他不詳姓名者多人一同飲酒作樂，席間丙○○道出
    丁○○手腳傷殘為其所為，胡仁寶聞言大怒，要求丙○○給一個交待，戊○○並
    在旁揚言稱：「酒喝多一點，等一下比較好死」等語，雙方一言不和，遂起衝突
    ，被告與胡仁寶（通緝中）、己○○（業經原審判決確定）即喝令丙○○至包廂
    外，旋共同基於使人重傷害之犯意，在前開包廂外，合力毆打丙○○，致丙○○
    受有頭部外傷併左側硬膜上血腫及腦挫傷等重傷害，迄今行動不良，意識呆滯，
    須他人照料生活，因認被告涉有刑法第二百七十八條第一項之使人受重傷罪嫌云
    云。
二、公訴人認定被告犯罪，無非係以右開事實，業據被害人家屬乙○○○指訴在卷，
    並經證人丁○○證述無異，且被害人丙○○受毆後，係由被告與其他不詳姓名之
    人僱請計程車並挾帶上車等情，亦經證人徐文洋證述明確。此外，復有驗傷診斷
    書存卷可參等語，為其主要論據。
三、訊據被告戊○○矢口否認有毆打丙○○之犯行，辯稱：伊係夢思娜酒店經理，案
    發當時被害人丙○○遭己○○等帶出店外後，伊見有人跑進店內謂會出事情，乃
    外出查看，其後見被害人丙○○流血受傷倒地，迅即聯絡計程車將被害人丙○○
    送醫，並未參與毆打犯行。本件純係胡仁寶兄弟經常前往夢思娜酒店消費，拒不
    付帳，嗣且屢率眾至伊與友人經營之土雞城餐廳滋事，經伊向平鎮分局備案，胡
    仁寶兄弟懷恨在心，始蓄意設詞誣陷等語。
四、按犯罪事實應依證據認定之，無證據不得推定其犯罪事實，又不能證明被告犯罪
    者，應諭知無罪之判決，刑事訴訟法第一百五十四條、第三百零一條第一項分別
    定有明文。再事實之認定，應憑證據，如未能發現相當證據，或證據不足以證明
    ，自不能以推測或擬制之方法，為裁判基礎（最高法院四十年台上字第八六號判
    例參照）。又認定犯罪事實所憑之證據，雖不以直接證據為限，間接證據亦包括
    在內，然而無論直接證據或間接證據，其為訴訟上之證明，須於通常一般人均不
    致有所懷疑，而得確信其為真實之程度者，始得據為有罪之認定，倘其證明尚未
    達到此一程度，而有合理之懷疑存在無從使事實審法院得有罪之確信時，即應由
    法院為諭知被告無罪之判決。最高法院七十六年台上字第四九八六號判例亦足資
    參照。
五、經查：
  (一)右開事實，固據被害人家屬乙○○○指訴在卷，惟為被告戊○○所堅詞否認，且
    乙○○○並未在場目睹本案事發經過，是其指訴自難採為斷罪資料。
  (二)證人丁○○於偵查時固證稱：「丙○○於酒席間說我的傷殘為其所傷，因他不知
    胡仁寶係我哥哥，後來戊○○告訴丙○○說你酒喝多一點，等一下比較好死。就
    叫丙○○出去，我看到他們用掍子打丙○○，是在包廂外，是己○○、胡仁寶、
    戊○○一起打他，當時我人在包廂內有點酒醉，他們在包廂外我也無力勸架」等
    語，然於本院八十八年二月十日調查時改稱：「（問：你在偵查中說己○○、胡
    仁寶、戊○○打丙○○？）是他們拉他出去的，打時我沒看到。」等語，前後不
    一其詞，已有瑕疵可指，且其於警訊時陳稱：伊當時醉得不醒人事，發生何事並
    不清楚等語，乃嗣竟能敘述整件案發經過，豈非有悖常情，自不足採。況被告供
    稱伊與胡仁寶、丁○○素有怨隙等情，亦經同案被告己○○供明：「（問：胡仁
    寶兄弟與戊○○是何關係？）以前是朋友，後來有發生不愉快。」等語在卷，是
    以得否以丁○○有瑕疵之證詞，遽採為斷罪資料，非無足疑。
  (三)被害人丙○○於本院訊問時指稱：「八十七年七月二十一日當天晚上十二點二十
    分許，我要去龍潭龍元路與南龍路口吃麵，被四個人拿刀押我，把我押到龍潭大
    池，那是一所廟附近，三、四個人都拿刀，其中一個人持拆輪胎的扳手從我的嘴
    巴刺到我的喉嚨，後來另一個人拿刀砍我頭部，後來有人經過，經過的那個人幫
    我叫救護車送我到敏盛醫院。．．．（問：是什麼刀，共幾把？）有開山刀一把
    、一把武士刀、一把掃刀。（問：到底是三個人還是四個人？）是四個人押我，
    一個人在車上，三個人拿刀砍我。（問：押你到龍潭大池大約有多少距離？）把
    我押到車上距離約五百公尺。（問：不是在夢思娜酒店？）我沒有去過，他們亂
    說的。（問：己○○有無參與？）我只認識丁○○，其他不認識。（問：己○○
    與其他人都說是在酒店？）他亂說話，我不認識他。（問：丁○○說在龍潭比佛
    利請你喝酒？）他說的不實在。」等語（見本院八十九年五月四日訊問筆錄），
    非但所指訴被害之經過，與起訴事實截然不同，且其供稱兇手中祇認識丁○○，
    其他人（包括被告）並不認識等語，亦不足據為不利於被告之認定。
  (四)同案被告己○○自偵查中迄本院調查時均證稱：伊有毆打被害人丙○○，被告戊○○則未動手毆打被害人丙○○等語，證人甲○○亦證稱：「（問：八十四年七
    月間有一個人在那裡被砍你有無目睹？）當時是包廂裡面有在吵架，經理戊○○
    進去叫他們不要鬧事，後來有一個流血，被三個人帶到外面，後來其中有一個人
    進來說會造成人命，會打死人，叫戊○○出去看，戊○○有出去看。（問：戊○○有沒有打被害人？）我沒有看到，我看到的部分沒有。」等語（見本院八十九
    年六月八日訊問筆錄），益見被告所辯上情非虛。
  (五)至證人即計程車司機徐文洋僅證稱：本件案發後伊見被害人流血傷重，原擬拒載
    ，但綽號「復興」之經理即被告與其他不詳姓名之人四、五人將被害人架至計程
    車內等語，亦不能證明被告參與前開犯行。
  (六)此外，復查無其他積極證據足資認定被告涉有上開犯行，揆諸上開說明，自屬不
    能證明其犯罪。
六、原審未為詳究，遽以認定被告犯有使人受重傷罪，顯有違誤。被告上訴意旨，否
    認犯罪，為有理由，自應將原判決此部分予以撤銷，並依法諭知被告無罪之判決
    。
據上論斷，應依刑事訴訟法第三百六十九條第一項前段、第三百六十四條、第三百零
一條第一項，判決如主文。
本案經檢察官錢漢良到庭執行職務。
中    華    民    國    八十九    年      七        月      二十六      日
                          臺灣高等法院刑事第六庭
                              審判長法  官  陳  春  秋
                                    法  官  黃  賽  月
                                    法  官  高  明  哲
右正本證明與原本無異。
檢察官如不服本判決應於收受送達後十日內向本院提出上訴書狀，其未敘述上訴之理
由者並得於提起上訴後十日內向本院補提理由書（均須按他造當事人之人數附繕本）
。
                                    書記官  李  垂  福
中    華    民    國    八十九    年      八        月        一        日


司法院資訊處製作；財團法人民間司法改革基金會備份。
